【裁判字號】    98,重訴,11
【裁判日期】    980521
【裁判案由】    損害賠償
【裁判全文】
臺灣高等法院臺中分院民事裁定  98年度重訴字第11號
原      告    甲○○
被      告    民安瓦斯實業股份有限公司
兼法定代理人  丙○○
被      告    己○○
              乙○○
              庚○○
              戊○○
              丁○○○
上列當事人間侵權行為損害賠償事件，原告提起刑事附帶民事訴
訟，經本院刑事庭裁定移送（97年度附民字第259號），本院裁
定如下︰
      主  文
原告之訴及其假執行之聲請均駁回。
訴訟費用由原告負擔。
      理  由
一原告起訴主張：被告丙○○原係臺中縣豐原市○○路1029巷3
  之1號民安瓦斯實業有限公司（以下稱民安公司）生產部經理
  ，並為廠長；被告己○○則為該公司副理，被告乙○○為生產
  部生管課課長，范郁明為生產部加工組組長，被告丁○○○、
  庚○○、戊○○三人與劉福誠均為生產部加工組組員，其等均
  明知民安公司所生產之瓦斯定時安全自動控制調整器型號：(一)
  MA-606B型有1902套、(二)MA-405型有1825套、(三)MA-215型有984
  套、(四)MA-509型有384套、(五)MA-415型有1254套，業經台灣台
  中地方法院檢察署檢察官於民國（下同）80年10月2日，命台
  中縣警察局刑警隊派員警江玉麟等人依法予以搜索扣押，交由
  趙榮鎮保管。嗣又經台灣台中地方法院（下稱台中地院）民事
  執行處於80年10月29日，依原告甲○○之聲請，以80年度民執
  全一字第1173號假扣押查封後，交由丙○○保管在案。詎民安
  公司因生產瓦斯調整器數量不足，市場缺貨，竟於81年3、4月
  間，由丙○○命己○○與乙○○告知范郁明率組員劉福誠、丁
  ○○○、庚○○、戊○○、共同基於隱匿扣押之查封物及違背
  查封效力之犯意聯絡，接續多次將已扣押查封之成品予以抽取
  或調換，其中(一)MA-606B型以劣質品1300個替代充數、(二)MA-40
  5型減少為1246套、(三)MA-215型全部減失、(四)MA-509型重新包
  裝，減少為205套、(五)MA-415型減少為1230套，其中良品為870
  套，其餘則缺三角標、商檢標籤。被告等人妨害公務部分刑事
  部分，業經原告訴由台中地院檢察官，以85年度偵字第11640
  號、86年度偵字第7293號提起公訴，並經本院刑事庭判處被告
  等人罪刑在案。原告因被告等人除去封條，擅自啟封盜賣前開
  查封扣押物品3萬5522套，至少獲利新台幣（下同）3000萬元
  ，對於原告自應負連帶賠償責任。爰依民法第185條侵權行為
  法律關係提起本訴，求為判決：(1)被告應連帶給付原告3000萬
  元及94年2月5日收受訴狀繕本翌日起至清償日止，按年息百分
  之5計算之利息。(2)被告應共同於中國時報、聯合報、自由時
  報、台灣日報、經濟日報、工商時報、蘋果日報、台灣煤氣及
  消基會雜誌頭版二分之一刊登道歉啟事三天內容如左：含判決
  主文及理由；且於中國電視、台灣電視、中華電視、民視、東
  森、中天電視、TVBS電視台及鳳凰衛視、八大電視台夜間19時
  至21時時段以每分鐘朗頌上揭文字50字各3次。(3)訴訟費用應
  由被告負擔(4)願供擔保聲請宣告假執行。
二被告丙○○則以：被告丙○○並無妨害公務，原告是栽贓，事
  實理由詳刑事案件卷宗。且原告並非本案受害人，不得提起附
  帶民事訴訟。
三按因犯罪而受損害之人，於刑事訴訟程序得附帶提起民事訴訟
  ，對於被告及依民法負賠償責任之人，請求回復其損害。刑事
  訴訟法第487條第1項定有明文。因之；得於刑事訴訟程序附帶
  提起民事訴訟者，以被告犯罪行為之被害人，且其所受損害，
  係因被告犯罪而直接發生者為限，其提起附帶民事訴訟始為合
  法。又犯罪被害人所提起之附帶民事訴訟，須限於起訴之犯罪
  事實侵害個人私權致生損害者，始得為之，否則縱令得依其他
  事由，提起民事訴訟，亦不得於刑事訴訟程序附帶為此請求。
  再移送民事庭之附帶民事訴訟，應適用民事訴訟法，縱移送前
  提起此項訴訟不合刑事訴訟法第487條所定之要件，而有同法
  第502條第1項關於訴之不合法規定情形，亦應依民事訴訟法第
  249條第1項第6款起訴不備其他要件之規定，以裁定駁回之（
  最高法院60年台上字第633號判例、44年度台抗字第4號判例參
  照）。
四經查：本件刑事犯罪事實依本院97年度重上更(五)字第102號判
  決所載係丙○○原係民安公司之廠長，己○○、乙○○、庚○
  ○、戊○○、丁○○○分別為該公司之經理、生產管理課長、
  及生產組組員，其等均明知民安公司生產之上開原告所述之瓦
  斯定時安全自動控制調整器成品、半成品、及粗胚原料等物，
  業經檢察官於80年10月2日扣案在案、及經原告聲請台中地院
  以80年度民執全一字第1173號假扣押查封中，並分別交由訴外
  人趙榮鎮、及丙○○保管，惟丙○○竟命己○○與乙○○，告
  知范郁明率組員劉福誠、及丁○○○、庚○○、戊○○等人將
  已查封之上開成品、半成品、粗胚原料予以調換或抽取，其中
  MA-606B型以劣質品1300個替代充數，MA-405型減少為1246套
  ，MA-215型全部滅失，MA-509型重新包裝且數量減少為205套
  ，MA-415型減少為1230套，其中良品為870套，其餘則缺三角
  標、商檢標籤。按依該刑事判決之認定，本件丙○○、己○○
  、乙○○、庚○○、戊○○、丁○○○（下稱丙○○等人）共
  同隱匿公務員委託第三人掌管之物品，犯罪行為之被害人為民
  安公司，所受之直接損害者亦為民安公司，並非原告，原告僅
  為告發人，則其於刑事訴訟程序中附帶提起本件民事訴訟，於
  法即有不合。縱原告得依其他事由，對丙○○等人提起民事訴
  訟，仍非本件丙○○等人被訴上開犯罪事實所生之直接損害。
  原告既非本件刑事犯罪事實所認定私權受有損害之直接被害人
  ，即不得於刑事訴訟程序中附帶提起民事訴訟，揆諸前揭說明
  ，本院自應裁定駁回原告之訴。原告之訴既經駁回，其假執行
  之聲請亦失所附麗，應併駁回。
五據上論結，本件原告之訴為不合法，依民事訴訟法第463條、
  第249條第1項第6款、第95條、第78條裁定如主文。
中    華    民    國    98    年    5     月    21    日
                  民事第四庭    審判長法  官  陳蘇宗
                                      法  官  李寶堂
                                      法  官  黃永祥
以上正本係照原本作成。
如不服本裁定應於裁定送達後10日內向本院提出抗告理由狀（須
按他造人數附具繕本），並繳納抗告裁判費新台幣1,000元。
                                      書記官  陳信和
中    華    民    國    98    年    5     月    22    日
                                                      Ｍ


司法院資訊處製作；財團法人民間司法改革基金會備份。
